【裁判字號】    96,訴,70
【裁判日期】    970730
【裁判案由】    分割共有物
【裁判全文】
臺灣屏東地方法院民事判決                96年度訴字第70號
原      告  甲○○
訴訟代理人  丁○○
被      告  丙○○
訴訟代理人  乙○○
上列當事人間請求分割共有物事件，本院於民國97年7 月16日言
詞辯論終結，判決如下：
    主      文
兩造共有坐落屏東縣恆春鎮○○段198 地號、地目旱、面積1125
平方公尺土地，依下列方法分割：(一)如附圖所示編號A 部分面積
八六０平方公尺及編號B 部分面積一二四平方公尺，合計九八四
平方公尺分歸原告取得。(二)如附圖所示Ｃ部分面積一四一平方公
尺分歸原告取得。
訴訟費用由兩造按原應有部分比例負擔。
    事實及理由
一、原告主張：坐落屏東縣恆春鎮○○段198 地號、地目旱、面
    積1125平方公尺土地（下稱系爭土地），為兩造所共有，原
    告之應有部分為8 分7 ，被告之應有部分為8 分之1 。系爭
    土地依其使用目的並非不能分割，兩造間亦未有不分割之期
    約，惟其分割方法迄不能協議決定，爰提起本件分割共有物
    之訴，請求判決分割系爭土地，原告請求如附圖所示編號Ａ
    部分面積860 平方公尺、B 部分面積124 平方公尺，合計98
    4 平方公尺分歸原告取得。Ｃ部分面積141 平方公尺分歸被
    告取得等情，並聲明：兩造共有系爭土地准予分割。
二、被告則陳稱：伊同意分割系爭土地，並同意如附圖所示之分
    割方法，將其中編號Ｃ部分面積141 平方公尺分歸伊取得等
    語，並聲明：同意分割。
三、查系爭土地為兩造所共有，原告之應有部分為8 分7 ，被告
    之應有部分為8 分之1 ，系爭土地依其使用目的並非不能分
    割，兩造間亦未有不分割之期約，惟其分割方法迄未能協議
    決定之事實，為兩造所不爭執，並有原告提出之系爭土地登
    記謄本及地籍圖謄本在卷可稽，堪信為實在。
四、按各共有人，得隨時請求分割共有物。但因物之使用目的不
    能分割或契約訂有不分割之期限者，不在此限。分割之方法
    不能協議決定者，法院得因任何共有人之聲請，命為左（下
    ）列之分配：一、以原物分配於各共有人。二、變賣共有物
    ，以價金分配於各共有人。民法第823 條第1 項、第824 條
    第2 項定有明文。系爭土地依其使用目的既非不能分割，亦
    無不分割之期約，兩造間復不能協議決定其分割方法，則原
    告請求裁判分割系爭土地，於法即無不合，應予准許。
五、本件之爭點為：系爭土地依如附圖所示之方法分割是否公平
    適當？茲審酌如下：
（一）查系爭土地如附圖所示編號Ａ部分面積860 平方公尺土地
      上有原告所有作為民宿使用之房屋及後方空地。編號B 部
      分面積124 平方公尺土地有部分為第三人建物占用。編號
      Ｃ部分面積141 平方公尺為第三人建物占用之事實，業經
      本院會同屏東縣里港地政事務所測量員到場勘測屬實，並
      製有勘驗筆錄及土地複丈成果圖在卷可憑。
（二）關於系爭土地之分割方法，本院斟酌系爭土地之使用現況
      ，以不拆除原告既有建物為原則。兩造並同意如附圖所示
      分割方法（附圖所示編號Ａ、B 部分分歸原告所有，Ｃ部
      分分歸被告所有）及編號B 、Ｃ部分土地上有第三人建物
      ，嗣分割後再尋其他合法途逕解決。本院審酌上情，認系
      爭土地依如附圖所示之方法分割，尚屬公平適當，爰依此
      方法分割系爭土地如主文第1 項所示。
六、據上論結，本件原告之訴為有理由，依民事訴訟法第78條、
    第80條之1，判決如主文。
中    華    民    國    97    年    7     月    30    日
                  民事第二庭    法  官  胡晏彰
正本係照原本作成。
如對判決上訴，須於判決送達後20日內向本院提出上訴狀，其未
表明上訴理由者，應於提出上訴後20日內向本院補提理由書狀。
                                書記官  顏子仁
中    華    民    國    97    年    7     月    31    日


司法院資訊處製作；財團法人民間司法改革基金會備份。
